臺灣板橋地方法院刑事判決　　　　　　　　　　　　九十一年度易字第三一二二號
　　公　訴　人　臺灣板橋地方法院檢察署檢察官
　　被　　　告　丁○○　女　四.
　　　　　　　　　　　　身分證.
　　　　　　　　　　　　住臺北.
右列被告因傷害案件，經檢察官提起公訴（九十一年度偵字第一四○三七號），本院
判決如左：
    主  　　文
丁○○無罪。
　　理　　　由
一、公訴意旨略以：被告丁○○於民國（下同）九十年九月二十二日二十一時許，在
    其位於臺北縣三重市○○路○段七十七之一號之住所門外，因不滿甲○○帶孩子
    前來尋找其丈夫林澤良，開口要求生活費用，竟基於傷害犯意，毆打甲○○，致
    甲○○受有頭部挫傷之傷害，因認被告丁○○涉犯刑法第二百七十七條第一項之
    普通傷害罪嫌。
二、按犯罪事實應依證據認定之，無證據不得推定其犯罪事實；又不能證明被告犯罪
    者，應諭知無罪之判決；刑事訴訟法第一百五十四條、第三百零一條第一項分別
    定有明文。又犯罪事實之認定，應憑真實之證據，倘證據是否真實尚欠明確，自
    難以擬制推測之方法，為其判斷之基礎；而認定犯罪事實之證據係指足以認定被
    告確有犯罪行為之積極證據而言，該項證據自須適合於被告犯罪事實之認定，始
    得採為斷罪資料（參照最高法院五十三年臺上字第六五六號、二十九年上字第三
    一○五號判例）。且刑事訴訟上證明之資料，無論其為直接或間接證據，均須達
    於通常一般之人均不致有所懷疑，而得確信其為真實之程度，始得據為有罪之認
    定，若其關於被告是否犯罪之證明未能達此程度，而有合理懷疑之存在，致使無
    從形成有罪之確信，根據「罪證有疑，利於被告」之證據法則，即不得遽為不利
    被告之認定（參照有最高法院七十六年臺上字第四九八六號判例）。其以情況證
    據（即間接證據）斷罪時，尤須基於該證據在直接關係上所可證明之他項情況事
    實，本乎推理作用足以確證被告有罪，方為合法，不得徒憑主觀上之推想，將一
    般經驗上有利被告之其他合理情況逕予排除（參照最高法院三十二年上字第六十
    七號判例）。又告訴人之告訴，係以使被告受刑事訴追為目的，是其陳述是否與
    事實相符，仍應調查其他證據以資審認（參照最高法院五十二年臺上字第一三○○號判例）。
三、公訴人認被告丁○○涉犯前揭傷害罪嫌，無非係以告訴人之指訴及證人即陪同告
    訴人前往之丙○○之證詞，且有宏仁醫院診斷證明書一紙在卷可稽，而證人即斯
    時在場之林信廷（起訴書繕為林「言」廷）亦證述當日目睹被告與告訴人大小聲
    吵架，被告有打告訴人一耳光，足見告訴人、被告並非和氣交談，故告訴人之指
    訴足以採信為其論斷依據。訊據被告丁○○固坦承於前揭時間，因告訴人甲○○
    攜子至其住所，向其表示要找其丈夫林澤良一事而生爭執，且其於屋內曾出手打
    告訴人耳光，惟堅決否認有被訴之傷害犯行，辯稱：伊並未走出門外出手毆打甲○○致其受有「頭部挫傷」之傷害等語。
四、經查：
（一）告訴人所指被告傷害伊一節，於九十年九月二十五日在臺北縣政府警察局三重
      分局慈福派出所之警訊中陳稱：「（丁○○如何毆打妳？持何種東西毆打妳？
      ）當時在場有一名中年男子，年約四十多歲，戴眼鏡，年籍不詳，把我抓住，
      並把我的雙手架在後面，丁○○就手持磚塊砸我的頭部，我就倒在地上，之後
      丁○○又拿花瓶砸我的後頸部，我因而受傷。」、「（丁○○為要毆打妳？）
      當時我到三重市○○路○段七十七之一號，要找我兒子的父親林澤良，但他不
      在，丁○○就跟我說他在三重市○○街三十五巷五十九號或六十一號的五樓，
      叫我自己去找，我去找之後找不到，所以我又回去問她，她以為我去騷擾她，
      『她叫我出去，我不出去，所以她就開始毆打我』。」（見臺灣板橋地方法院
      檢察署九十一年度偵字第一四○三七號卷〈下簡稱偵卷〉第二十二頁背面、第
      二十三面正面），嗣其於九十年十月三日在臺北縣政府警察局三重分局刑事組
      之警訊中指稱：「（有一名年約三、四十餘歲、戴眼鏡、把妳抓住並將你的雙
      手架在後方？是否為乙○○？）是的。」、「丁○○『持磚頭砸我頭部致命部
      位』，我要向他提出殺人未遂告訴。」（見偵卷第二十四頁背面），其後於九
      十一年一月二十九日在臺北縣政府警察局三重分局刑事組之警訊中陳稱：「（
      你與丁○○有何關係及仇怨？如何認定丁○○有殺人未遂之犯意？）都沒有、
      因為『他持磚頭及花瓶砸我的頭』。」（見偵卷第七頁背面）；嗣於本院審理
      中則稱：「（之前是否說被告用磚頭打你？）我沒有這樣說，『我不知道她用
      什麼打我』，她從後面打我的。」、「（乙○○是否有架住你讓被告打？）『
      沒有』，他只是要拉我出去而已。」（見本院九十一年十一月二十九日訊問筆
      錄）、「（為何之前說是被告她用花瓶、磚頭打你？）我以為她是用這個打我
      。」、「（被告打妳幾下？）二下，她打我的後頸部，『我不知道她用什麼打
      我』，．．。」、「（被打時是否有看到被告出手？）我沒有看到被告出手，
      但當時被告在我後面，不是她是誰？且當時只有我們二個人在而已。」（見本
      院九十一年十二月十三日審判筆錄），告訴人前後之指述已見明顯歧異。
（二）證人即與被告同行之丙○○於檢察官偵查中固結證稱：「（九十年九月二十二
      日二十一時許你在何處？）我與甲○○一同去（找）丁○○處找甲○○小孩的
      親生父親，就是丁○○的先生林澤良。」、「（為何發生糾紛？）因為林澤良
      不在，丁○○一出來就用手打甲○○耳光，『我便去看小孩，等我再回來，甲○○脖子就受傷』，我便幫他叫救護車。」（見偵卷第三十六頁背面），嗣於
      本院審理中亦到庭結證稱：「當天我和告訴人一起去，我們去跟被告說要找小
      孩子的爸爸，她就出手打她的耳光，我幫告訴人帶小孩，『她頸部怎麼受傷我
      不清楚』。因為我後來有看到她坐在屋外的地下哀號，外傷看不出來，但後來
      送醫的時候她的頸部有用護頸，『告訴人也沒有說她的頸部如何受傷』．．．
      。」、「（是否有看到告訴人被被告打耳光？）有，打完之後被告要我們出去
      ，告訴人出去找林澤良，我和小孩在原地等，後來告訴人回來我有看到，因為
      小孩子跑到別的地方去，我去找，回來的時候我看到告訴人坐在地上哀號，她
      被打，『但沒有說被誰打』，她說她的後頸部很痛，後來叫救護車，救護車用
      護頸護住，告訴人是沒有暈倒。」（見本院九十一年十一月二十日、九十一年
      十一月二十九日訊問筆錄），由證人丙○○之證詞以觀，足見證人丙○○亦未
      目睹告訴人係如何受傷害，且告訴人當時亦未告知其後頸部究係如何受傷，是
      證人丙○○之證詞即無從執之為被告不利之認定；再者，在場之證人乙○○、
      林信廷、林信全分別於警訊、偵查及本院審理中亦均證稱並未目睹被告有傷害
      告訴人之犯行（見偵卷第十二頁背面、第十三頁正面、第三十七頁正面、第三
      十八頁正面、本院九十一年十一月二十日訊問筆錄、九十一年十二月十三日審
      判筆錄）。
（三）告訴人固提出由宏仁醫院於九十年九月二十五日出具之診斷證明書〈宏《診》
      字第○○八四四七號〉（見偵卷第二十六頁）、行政院國軍退除役官兵輔導委
      員會台北榮民總醫院急診診斷證明書〈北總行急字第○五七○七號〉（見偵卷
      第二十七頁），復經本院向上開醫院調取告訴人之病歷核對無誤，惟於行政院
      國軍退除役官兵輔導委員會台北榮民總醫院之告訴人之病歷中載明：「告訴人
      自稱喝了四瓶啤酒，且身上有酒味」，而告訴人亦自承當時確有飲酒，且坐在
      地上爬不起來（見本院九十一年十一月二十九日訊問筆錄），則告訴人是否於
      酒後因跌倒而碰撞物品乃成傷，亦難遽予排除其可能性，復參酌前述情事，自
      不得因告訴人有受傷情事，且與被告「非和氣交談」即推論被告必有傷害告訴
      人之犯行。
五、從而，本件被告所辯尚非全然無足採信，是公訴人認被告有傷害之犯行，所為之
    舉證尚未能達通常一般之人均不致有所懷疑，而得確信其為真實之程度，而有合
    理懷疑之存在，即不得遽為不利被告之認定；此外，本院復查無積極證據足認被
    告確有公訴人所指之傷害犯行，既不能證明被告犯罪，揆諸前揭說明，自應為被
    告無罪之諭知。
據上論斷，應依刑事訴訟法第第三百零一條第一項前段，判決如主文。
本案經檢察官曾文鐘到庭執行職務。
中      華      民      國      九十一      年    十二    月   二十七   日
                                      臺灣板橋地方法院刑事第五庭
                                          法  官  陳  鴻  清
右正本證明與原本無異。
如不服本判決，應於判決送達後十日內，向本院提出上訴狀。
                                           書記官  林  蔚  然
中      華      民      國      九十二      年     一     月     三     日
